【裁判字號】    91,訴,1193
【裁判日期】    920120
【裁判案由】    毒品危害防制條例
【裁判全文】
臺灣臺中地方法院刑事判決                        九十一年度訴字第一一九三號
    公  訴  人  臺灣臺中地方法院檢察署檢察官
    被      告  甲○○  男  四.
右列被告因毒品危害防制條例案件，經檢察官提起公訴（九十一年度毒偵字第一二二
九號），及移送併辦（九十一年度毒偵字第一六○一號），本院判決如左：
    主  文
甲○○連續施用第一級毒品，處有期徒刑壹年。
    事  實
一、甲○○前因施用毒品案件，經本院以九十年度訴字一六七九號判決判處應執行有
    期徒刑一年二月；又因轉讓第一級毒品案件，經本院判處有期徒刑一年四月；上
    開二罪經本院以九十一年度聲字一六三四號裁定應執行有期徒刑二年四月，尚未
    執行完畢。甲○○又因二次施用毒品案件，各經觀察、勒戒後，均認無繼續施用
    毒品之傾向，由臺灣臺中地方法院檢察署檢察官先後於民國八十七年六月八日、
    九十年四月十一日，分別以八十七年度偵字第一○六三四號、九十年度毒偵字第
    一七五四號處分書不起訴處分確定。甲○○復因施用毒品案件，經本院以九十年
    度毒聲字第二二九七號裁定令入戒治處所施以強制戒治，後經本院於九十年五月
    十六日以九十年度毒聲字第四四一一號裁定停止戒治，所餘戒治期間付保護管束
    ；又其施用毒品部分，經本院於九十年十一月二十八日以九十年度訴字第一六七
    九號判決判處其應執行有期徒刑一年二月。詎甲○○仍不思悛悔，於停止強制戒
    治付保護管束期間，竟基於施用第一級毒品之概括犯意，分別於九十一年四月九
    日十一時三十分許回溯九十六小時內之某時，及同年五月二日九時三十五分許回
    溯九十六小時內之某時，在不詳地點，以不詳方式，連續施用第一級毒品二次。
    嗣分別於九十一年四月九日十一時三十分許及同年五月二日九時三十五分許，經
    臺灣臺中地方法院檢察署定期採尿，送檢驗結果呈均鴉片類藥物陽性反應，始悉
    上情。
二、案經臺灣臺中地方法院檢察署檢察官自動檢舉偵查起訴及移送併辦。
    理  由
一、訊據被告甲○○矢口否認有於右揭時、地施用第一級毒品，辯稱：伊於九十一年
    一月二十九日因傷至財團法人仁愛綜合醫院開刀，手術後傷口疼痛，託伊兄長林
    鴻祺到西藥房買止痛藥，係因吃該止痛藥才有鴉片類藥物陽性反應云云，並當庭
    提出其所服用之藥物為證。然查：臺灣臺中地方法院檢察署觀護人室分別於九十
    一年四月九日十一時三十分許及同年五月二日九時三十五分許，採集被告尿液，
    送檢驗結果呈均鴉片類藥物陽性反應，有詮昕科技股份有限公司濫用藥物尿液檢
    驗報告二紙在卷可稽，按正常人如未吸用第一級毒品，其尿水應無鴉片類藥物陽
    性反應，倘有吸用者，八小時內約百分之八十量於尿中排出，二十四小時後剩餘
    量之百分之九十再排出，七十二小時後仍有微量排出，而因人體代謝差異（即成
    癮者），其代謝時間慢，故於一百二十小時內，利用較具公信力之儀器（如氣相
    層析質譜議），仍可能被檢測出，業經憲兵司令部八十年五月七日鑑驗字一七
    四六號函敘明在案，足認被告分別於九十一年四月九日十一時三十分許回溯九十
    六小時內之某時，及同年五月二日九時三十五分許回溯九十六小時內之某時，確
    有連續施用第一級毒品情事。雖本院依職權函詢財團法人仁愛綜合醫院，被告確
    有於九十一年一月二十九日至該醫院進行手術，並於同日十二時二十分及十八時
    四十分二次被給予二次嗎啡類止痛藥，因而可能呈現嗎啡類陽性反應等情，有財
    團法人仁愛綜合醫院九十一年九月三日仁總字第九一○九○○○九號函在卷可按
    ，然依上開憲兵司令部函文，人體實不可能代謝出三、四個月前所施用之第一級
    毒品，是被告雖於九十一年一月二十九日因開刀服用嗎啡類止痛藥，顯與驗尿報
    告所呈現鴉片類藥物陽性反應無關，要難引為對被告有利之證據。又經本院將上
    開藥物送法務部調查局以氣相層析質譜議及化學分析法檢驗結果，上開藥物人體
    服用後所排出之尿液，不會驗出嗎啡陽性反應等情，有該局九十一年十二月十六
    日調科壹字第○九一○○八一八二○○號檢驗通知書附卷可證，益徵被告所辯係
    服用上開藥物所致云云，實非可採，其於本院審理時以上揭陳詞置辯，顯係臨訟
    飾卸之詞，不足採信。此外，復有臺灣高等法院被告全國前案紀錄表、臺灣臺中
    地方法院檢察署刑案資料查註紀錄表附卷可稽，其經觀察、勒戒認無繼續施用傾
    向為不起訴處分後，三犯毒品危害防制條例第十條之罪，事證明確，犯行洵堪認
    定，應依法論科。
二、按施用毒品，觀察、勒戒認無繼續施用毒品傾向為不起訴處分後，三犯毒品危害
    防制條例第十條之罪者，除應由法院裁定入戒治處所施以強制戒治外，並應進入
    審理程序審判，毒品危害防制條例第二十條第三項定有明文。查被告甲○○前因
    二次施用毒品案件，各經觀察、勒戒後，均認無繼續施用毒品之傾向，由臺灣臺
    中地方法院檢察署檢察官先後於八十七年六月八日、九十年四月十一日，分別以
    八十七年度偵字第一○六三四號、九十年度毒偵字第一七五四號處分書不起訴處
    分確定。甲○○復因施用毒品案件，經本院以九十年度毒聲字第二二九七號裁定
    令入戒治處所施以強制戒治，後經本院於九十年五月十六日以九十年度毒聲字第
    四四一一號裁定停止戒治，所餘戒治期間付保護管束；又其施用毒品部分，經本
    院於九十年十一月二十八日以九十年度訴字第一六七九號判決判處其應執行有期
    徒刑一年二月，有臺灣高等法院被告全國前案紀錄表、臺灣臺中地方法院檢察署
    刑案資料查註紀錄表在卷可查，被告係於前開療程中停止戒治交付保護管束期間
    內，再犯本件施用毒品案，該次強制戒治程序尚未完成，就施用毒品者著眼於其
    病患性質，重在治療之療程，同一療程既尚未完成而仍有施用毒品行為，則本件
    仍屬前開療程，惟犯罪時間係於前案判決確定後，為該確定判決既判力所不及。
    綜上，其經觀察、勒戒認無繼續施用毒品傾向為不起訴處分後，三犯毒品危害防
    制條例第十條之罪，已如前述，揆諸上揭條文意旨，應進入審理程序審判。故核
    被告所為，係犯毒品危害防制條例第十條第一項施用第一級毒品罪。其持有毒品
    之低度行為，已為施用之高度行為所吸收，不另論罪。被告先後二次施用第一級
    毒品犯行，時間緊接，犯罪構成要件相同，顯係出於概括之犯意為之，為連續犯
    ，依刑法第五十六條規定，以一罪論，並加重其刑。公訴人雖僅論列被告於九十
    一年四月九日十一時三十分許回溯九十六小時內之某時施用第一級毒品犯行，惟
    犯罪事實欄內被告其餘施用第一級毒品部分與上開已起訴部分為連續犯之裁判上
    一罪關係，本院自得一併審理，附此敘明。爰審酌被告一再施用毒品，經停止戒
    治交付保護管束期內，仍不知戒惕，又再次施用毒品，戕害自身健康，暨其智識
    、素行、犯罪之目的、動機、手段及犯後態度等一切情狀，量處如主文所示之刑
    ，以資懲儆。
據上論斷，應依刑事訴訟法第二百九十九條第一項前段，毒品危害防制條例第十條第
一項、第二十條第三項前段，刑法第十一條前段、第五十六條，判決如主文。
本案經檢察官楊朝嘉到庭執行職務
中      華      民      國      九十二    年      一    月      二十    日
                                臺灣臺中地方法院刑事第三庭
                                    審判長法  官  劉  錫  賢
                                          法  官  吳  進  發
                  法  官  黃  裕  仁
右正本證明與原本無異。
如不服本判決，應於送達後十日內向本院提出上訴狀（須附繕本），上訴於臺灣高等
法院臺中分院。
                                          書記官
中      華      民      國      九十二    年      一    月      二十    日
附錄本案論罪科刑法條
毒品危害防制條例第十條第一項
施用第一級毒品者，處六月以上五年以下有期徒刑。


司法院資訊處製作；財團法人民間司法改革基金會備份。
